臺灣高等法院民事裁定　　　　　　　　　100年度聲再字第9號
聲　請　人　蔣振鴻
上列聲請人因與相對人國防部軍備局間遷讓房屋等事件，對於民
國100年1月24日本院99年度聲再字第40號確定裁定，聲請再審，
本院裁定如下：
    主      文
聲請駁回。
聲請訴訟費用由聲請人負擔。
    理      由
一、聲請意旨略以：本院99年度聲再字第40號確定裁定（下稱40
    號裁定）仍以逾越時效之程序不合法理由，駁回伊之再審聲
    請，以阻擋實體法實質審判，認事用法顯有扭曲、誤解之錯
    誤；且臺灣臺北地方法院92年度重訴字第1911號民事判決（
    下稱北院1911號判決）、本院95年度重上字第401號民事判
    決（下稱401號判決，與北院1911號判決合稱原確定判決）
    均有民事訴訟法第496條第1項第1款適用法規顯有誤錯、及
    同法第497條就足影響於判決之重要證物漏未斟酌之再審事
    由。乃40號裁定駁回伊之再審聲請，顯有錯誤云云。
二、經查，相對人以其係國軍不動產之管理機關，得代表政府行
    使所有權人之權利，且受讓臺北市○○路○段24巷5弄65號2
    樓房屋（下稱系爭房屋）原使用保管機關，即國防醫學院對
    系爭房屋之借用物返還請求權，請求聲請人遷讓返還系爭房
    屋及相當於租金之不當得利，經北院1911號判決命聲請人遷
    讓系爭房屋，並給付新臺幣（下同）13萬1999元本息，及自
    民國93年1月1日起至遷讓交還系爭房屋之日止，按月給付相
    對人2037元。聲請人提起上訴，經401號判決駁回其上訴而
    確定。聲請人對原確定判決提起再審之訴，經本院96年度再
    易字第48號判決（下稱48號判決）駁回確定。聲請人再對48
    號判決提起再審之訴，復經本院96年度再易字第69號判決（
    下稱69號判決）駁回確定。其後，聲請人先後提起再審之訴
    或聲請再審，先後經本院97年度再易字第23號裁定、97年度
    聲再字第59號裁定、98年度聲再字第14號裁定、98年度聲再
    字第24號裁定、98年度聲再字第29號裁定、98年度聲再字第
    40 號裁定、98年度聲再字第56號裁定、98年度聲再字第69
    號裁定、98年度聲再字第93號裁定、99年度聲再字第10號裁
    定、99年度聲再字第25號裁定、99年度聲再字第35號裁定（
    下稱35號裁定）及40號裁定駁回確定等節，業經本院調卷查
    明，合先敘明。
三、第按，再審之訴，應於三十日之不變期間內提起。前項期間
    ，自判決確定時起算，判決於送達前確定者，自送達時起算
    ；其再審之理由發生或知悉在後者，均自知悉時起算。但自
    判決確定後已逾五年者，不得提起。民事訴訟法第500條第1
    項、第2項分別定有明文。而判決，於上訴期間屆滿時確定
    。不得上訴之判決，於宣示時確定；不宣示者，於公告時確
    定。民事訴訟法第398條第1項本文、第2項亦有明定。又當
    事人以有民事訴訟法第496條第1項第1款適用法規顯有錯誤
    之情形提起再審之訴，應認此項理由於裁判送達時當事人即
    可知悉，故計算是否逾三十日之不變期間，應自裁判確定時
    起算，無民事訴訟法第500條第2項但書再審理由知悉在後之
    適用（最高法院70年臺再字第212號判例意旨參照）。
四、復查，原確定判決（含401號判決及北院1911號判決）關於
    聲請人與相對人之訴部分，係不得上訴第三審之判決，業於
    96年2月13日本院宣示判決時確定，聲請人並於同月26日收
    受401號判決，業經調閱原確定判決卷宗核對無訛。是揆諸
    上三之規定及說明意旨，聲請人至99年間，始以原確定判決
    有民事訴訟法第496條第1項第1款適用法規顯有誤錯之再審
    事由，而提起再審之訴，顯非合法。至聲請意旨謂：因伊未
    間斷聲請再審，故未逾不變期間云云，要與上二所述判決、
    裁定意旨不符，自非可取。因此，40號裁定敘明斯旨，而駁
    回聲請人之聲請再審，於法自無違誤。
五、再查，關於原確定判決有民事訴訟法第497條足影響於判決
    之重要證物漏未斟酌之再審事由部分，聲請人於35號裁定事
    件僅提出國防醫學院95年5月9日集緯字第0950001738號函（
    下稱系爭函件）為證。然而，系爭函件早經聲請人於48號判
    決（見該事件卷第61頁）、69號判決（見該事件卷第106頁
    ）繫屬時提出，足徵聲請人於當時自已知悉系爭函件之存在
    ，乃至99年間復據為再審事由，顯逾30日之不變期間，至為
    明灼。據此，40號裁定以同一理由認定聲請人之聲請再審，
    為不合法，亦無錯誤可言。
六、至查，40號裁定係依聲請人於35號裁定事件之聲請狀所載內
    容，而為論述（參40號裁定理由欄第二段前半部），核與聲
    請人於35號裁定事件之聲請意旨相符（見35號裁定事件卷第
    1頁、第4頁），亦無扭曲、誤解之錯誤，非有聲請再審事由
    ，併此指明。
七、綜此，聲請人主張40號裁定有適用法規顯有錯誤之再審事由
    ，難謂可採。是聲請人據以聲請再審，請求廢棄40號裁定，
    要屬顯無理由，應予駁回。
八、據上論結，本件聲請再審為無理由，爰裁定如主文。
中    華    民    國   100    年    3     月    29    日
                  民事第五庭
                        審判長法  官  李錦美
                              法  官  黃雯惠
                              法  官  鍾任賜
正本係照原本作成。
不得抗告。
中    華    民    國   100    年    3     月    29    日

                              書記官  吳金來